臺灣新北地方法院民事裁定
111年度司繼字第2259號
抗  告  人  彰化商業銀行股份有限公司

法定代理人  凌忠嫄    
代  理  人  彭明珠    
關  係  人  盧勁維    

關  係  人  蔡律灋律師


上列抗告人因選任被繼承人李桂淼之遺產管理人事件，對於本院
民國111年8月31日所為裁定提起抗告，本院裁定如下：
    主  文
原裁定第一項關於選任地政士盧勁維為被繼承人李桂淼之遺產管
理人部分廢棄。
選任蔡律灋律師為被繼承人李桂淼（男、民國00年0月00日生、
身分證統一編號：Z000000000號，生前最後籍設︰新北市○○區○○
路0號，民國110年7月20日死亡）之遺產管理人。 
聲請及抗告程序費用由被繼承人李桂淼之遺產負擔。
    理  由
一、按原法院或審判長認抗告為有理由者，應撤銷或變更原裁定
    ；抗告及再抗告，除本法另有規定外，準用民事訴訟法關於
    抗告程序之規定；當事人或利害關係人僅就家事非訟事件之
    第一審終局裁定全部或一部聲明不服者，適用該家事非訟事
    件抗告程序。民事訴訟法第490條第1項、非訟事件法第46條
　　及家事事件法第44條第3 項分別定有明文。次按繼承開始時
　　，繼承人之有無不明，而無親屬會議或親屬會議未於1個月
    內選定遺產管理人者，利害關係人或檢察官得聲請法院選任
    遺產管理人，並由法院依公示催告程序，定6個月以上之期
    限，公告繼承人，命其於期限內承認繼承，民法第1177條、
    第1178條第2項亦有明文。而法院在指定無人繼承之被繼承
    人遺產管理人時，應綜合個案之主觀、客觀所有相關情狀，
    妥為考量後，選任適合之人擔任遺產管理人。法院就此類非
    訟事件，本具有裁量權，並不受當事人或利害關係人之聲明
    或主張之拘束，而應依職權妥為選任。 
二、本件抗告意旨略以：抗告人原於民國111年8月9日具狀陳報
    盧勁維地政士同意擔任本件遺產管理人，然俟因其又向抗告
    人表示不願擔任，故抗告人於111年9月8日具狀陳報前情，
    並檢具關係人蔡律灋律師同意書及律師證書影本，請求改選
    任關係人蔡律灋律師為本件遺產管理人，惟因本院已於111
    年8月31日裁定選任地政士盧勁維為被繼承人李桂淼之遺產
    管理人，為此提起抗告，聲明廢棄原裁定主文第一項，並改
    選任關係人蔡律灋律師為被繼承人李桂淼之遺產管理人等語
    。    
三、經查，本件抗告人主張其為被繼承人李桂淼之債權人，被繼
    承人於110年7月20日死亡，其繼承人均已拋棄繼承或死亡，
    且其親屬會議並未於一個月內選定遺產管理人，致聲請人對
    被繼承人之遺產無法行使權利等情，有保證書、動撥申請書
    兼債權憑證等債權證明文件、除戶戶籍謄本、繼承系統表、
    戶籍謄本、本院家事庭公告等件影本在卷可佐，並經依職權
    調取本院110年度司繼字第2689號拋棄繼承事件卷宗、全戶
    戶籍資料查詢結果、財團法人金融聯合徵信中心函暨當事人
    綜合信用報告核閱屬實，堪信抗告人於原審之主張為真實。
    是抗告人依前揭規定，聲請本院選任被繼承人李桂淼之遺產
    管理人，洵屬有據。惟遺產管理人職務涉及公益性，除應注
    意遺產處置之公平性外，尚須慮及其適切性，即應兼顧被選
    任人對遺產、遺債之瞭解程度、處理遺產事務之能力與利害
    關係等綜合判斷之。本院斟酌抗告意旨陳明抗告人原於111
    年8月9日具狀陳報盧勁維地政士同意擔任本件遺產管理人，
    然因其又表示不願擔任，故抗告人於111年9月15日收受本件
    裁定前之同年月8日即具狀陳報請求變更選任關係人蔡律灋
    律師為本件遺產管理人，並提出關係人蔡律灋律師之同意書
    及律師證書影本附卷可考。經核蔡律灋律師為執業律師，具
    有法律相關專業知識、實務經驗，且其行止受律師法規範，
    與被繼承人及債權人間亦不致有利害偏頗之虞，應可適正執
    行遺產管理人之職務，且較選定無意願之關係人為妥。原裁
    定指定關係人盧勁維為被繼承人之遺產管理人固非無據，然
    關係人蔡律灋律師既願擔任被繼承人之遺產管理人，應能利
    用其專業辦理後續清查、應訴及變賣遺產與清償債務事宜，
    較指定無意願之關係人盧勁維擔任遺產管理人，應更為適當
    。是以，原裁定選任地政士盧勁維為被繼承人李桂淼之遺產
    管理人，尚有未洽，抗告意旨指摘原裁定不當，求予廢棄
　　，非無理由。爰將原裁定第一項廢棄，並改選任關係人蔡律
    灋律師為被繼承人李桂淼之遺產管理人，爰裁定如主文。
四、如不服本裁定，應於裁定送達後10日內，以書狀向本院司法
    事務官提出抗告，並繳納抗告費新臺幣1,000元。
中　　華　　民　　國　　111 　年　　9 　　月　　23　　日
                  家事法庭    司法事務官